臺灣桃園地方法院刑事判決　　　　　　 96年度易緝字第114號
公　訴　人　臺灣桃園地方法院檢察署檢察官
被　　　告　甲○○
上列被告因違反麻醉藥品管理條例案件，經檢察官提起公訴（83
年度偵字第14430號），本院判決如下：
    主  文
本件免訴。
    理  由
一、公訴意旨略以：被告甲○○基於非法吸用安非他命之概括犯
    意，自民國83年9 月間起至同年11月19日止，連續在桃園縣
    中壢市○○○街27號「昌鼎遊樂場」內非法吸用安非他命多
    次。嗣於83年11月20日上午9 時10分許，在上址為警查獲，
    並扣得安非他命2.2 公克及吸食器1 組，因認被告所為，係
    涉犯修正前麻醉藥品管理條例第13條之1 第2 項第4 款之非
    法吸用麻醉藥品罪嫌等語。
二、按時效完成者，應諭知免訴之判決，並得不經言詞辯論為之
    ，刑事訴訟法第302 條第2 款、第307 條分別定有明文。又
    於中華民國94年1 月7 日刑法修正施行前，其追訴權或行刑
    權時效已進行而未完成者，比較修正前後之條文，適用最有
    利於行為人之規定，刑法施行法第8 條之1 定有明文。查被
    告行為後，刑法於94年2 月2 日修正公布（94年1 月7 日係
    立法院三讀通過之日期），並於95年7 月1 日生效施行，而
    修正前、後之刑法第80條、第83條關於追訴權時效期間及其
    停止原因等規定不同，其中修正後刑法第80條第1 項將時效
    期間大幅拉長，較之修正前之規定不利於被告，惟修正前刑
    法第83條第1 項規定「追訴權之時效，如依法律之規定，偵
    查、起訴或審判之程序，不能開始或繼續時，停止其進行」
    ，且前開停止時效進行之事由，包括因被告通緝致審判程序
    不能開始或繼續之情形（司法院29年院字第1963號解釋要旨
    可參），較之修正後刑法第83條第1 項規定「追訴權之時效
    ，因起訴而停止進行。依法應停止偵查或因犯罪行為人逃匿
    而通緝者，亦同」，係以修正後之刑法第83條第1 項規定較
    為利於被告，是有關追訴權時效之規定，修正前後之規定，
    均有部分有利被告，揆諸前揭規定，自應綜合比較時效期間
    長短及停止原因等相關規定後，整體適用最有利於被告之規
    定。
三、被告於偵訊時自承其自83年9 月間起至同年11月19日止吸食
    安非他命（見臺灣桃園地方法院檢察署83年偵字第14430 號
    卷第3頁） ，故其連續非法吸用安非他命行為之終了日為83
    年11月19日，而本案經臺灣桃園地方法院檢察署檢察官於83
    年11月22日開始偵查，同年12月8 日提起公訴，同年12月16
    日繫屬於本院，嗣因被告逃匿，經本院於84年4 月11日發布
    通緝，致審判之程序不能開始等情，有桃園縣警察局平鎮分
    局刑事案件報告書、起訴書、本院84年4 月11日發布之八十
    四年桃院秀刑誠緝字第208 號通緝書各1 紙在卷可稽，並經
    本院調取本院83年度易字第5441號卷宗核閱無誤。
四、被告被訴非法吸用安非他命行為後，毒品危害防制條例已於
    87年5 月20日公布，同年月22日施行，將安非他命列為第二
    級毒品管制，而毒品危害防制條例第10條第2 項之施用第二
    級毒品罪與修正前麻醉藥品管理條例第13條之1 第2 項第 4
    款之非法吸用麻醉藥品罪之法定最重本刑均為3 年以下有期
    徒刑，依修正前刑法第80條第1 項第2 款規定，追訴權時效
    為10年；再依修正前刑法第83條第1 項、第3 項規定，並參
    照司法院29年院字第1963號解釋，本案追訴權之時效期間應
    加計因被告通緝致本案審判程序不能開始，而停止追訴權時
    效進行持續所達上開追訴權時效期間之4 分之1 期間即2 年
    6 月後，共計為12年6 月，是本案追訴權時效期間為自被告
    犯罪行為終了之日即83年11月19日起算12年6 月。惟檢察官
    自83年11月22日開始偵查，迄84年4 月11日本院發布通緝前
    計4 月20日，扣除檢察官83年12月8 日提起公訴迄案件於83
    年12月16日繫屬本院之期間計9 日後，依司法院大法官會議
    釋字第138 號解釋，此時追訴權既無不行使之情形，自不生
    時效進行之問題，亦應予以加計。是依修正前刑法之規定，
    此部分被告自犯罪行為終了之日83年11月19日起算，追訴權
    時效完成日應為96年9 月30日（83年11月19日＋12 年6月＋
    4 月20日－9 日＝96年9 月30日）。
五、然依修正後刑法之規定，被告所犯之罪，其追訴權時效延長
    為20年，並應加計因被告通緝致本案審判程序不能開始，而
    停止追訴權時效進行持續所達上開追訴權時效期間之4 分之
    1 期間即5 年後，共計為25年。又依修正後刑法第83條第 1
    項規定，追訴權之時效，因起訴而停止進行，是本件於83年
    12月16日繫屬本院，迄本院發布通緝日即84年4 月11日止之
    期間，依時效停止進行，亦應予以加計（合計3 月27日，此
    期間不生時效進行之問題），則被告所犯前開之罪之追訴權
    時效，依修正後之規定則至109 年3 月16日完成（83年11月
    19日＋25年＋3 月27日＝109 年3 月16日）。
六、從而，經比較新舊法之規定，修正前之規定顯較有利於被告
    ，依刑法施行法第8條之1規定，應適用行為時即修正前刑法
    第80條、第83條有關追訴權時效之規定，是被告所犯前開非
    法吸用麻醉藥品罪之追訴權時效應至96年9 月30日完成，惟
    被告迄今仍未緝獲歸案，其所犯非法吸用麻醉藥品罪之追訴
    權已因時效完成而消滅。
七、綜上所述，公訴意旨認被告所涉麻醉藥品管理條例第13條之
    1 第2 項第4 款罪嫌，其追訴權時效既已完成，揆諸前開說
    明所示，本件爰不經言詞辯論，逕為免訴判決之諭知。
中　　華　　民　　國　　96　　年　　10　　月　　29　　日
               刑事第十二庭 審判長法　官　王  美  玲
                                  法  官  許  雅  婷
                                  法  官  羅  國  鴻
以上正本證明與原本無異。
如不服本判決，應於判決送達後10日內向本院提出上訴狀（應附
繕本），其未敘述上訴理由者，應於上訴期間屆滿後20日內補提
理由書狀於本院，上訴於臺灣高等法院。
　　    　　　　　　　　　　　　　書記官　戴  育  萍
中　　華　　民　　國　　96　　年　　10　　月　　30　　日
